臺灣臺中地方法院刑事判決　　　　　　　　　　　　九十三年度訴字第二三一八號
　　公　訴　人　臺灣臺中地方法院檢察署檢察官
　　被　　　告　丙○○
　　選任辯護人　陳武璋
右列被告因違反槍砲彈藥刀械管制條例案件，經檢察官提起公訴（九十二年度偵字第
二０七一０號），本院判決如左：
    主  文
丙○○無罪。
    理  由
一、公訴意旨略以：被告丙○○未經許可，約於民國八十八年間，經不知名之人交付
    具有殺傷力之仿ＣＯＬＴ廠半自動手槍之改造手槍（含彈匣）及仿ＢＥＲＥＴＴ
    Ａ廠八四型半自動手槍之改造手槍（含彈匣）各一枝，復於不詳時地取得不具殺
    傷力之彈頭直徑九釐米之土造子彈十七顆、及彈頭為直徑六釐米鋼珠之改造子彈
    七顆，並將上開槍、彈放置於臺中市○○區○○路四三九之一三號住處，後因遭
    其妻戊○○發現，因二人間有債務、婚姻及子女監護問題之糾紛，恐被告對其不
    利，戊○○遂於九十二年九月二十日將上開槍、彈取走，並於九十二年十月十八
    日將上開槍、彈自動交予臺北縣政府警察局土城分局並告發被告，因認被告涉犯
    槍砲彈藥刀械管制條例之無故持有改造手槍及無故持有子彈罪嫌。
二、按犯罪事實應依證據認定之，無證據不得認定犯罪事實。又不能證明被告犯罪者
    ，應諭知無罪之判決，刑事訴訟法第一百五十四條第二項、第三百零一條第一項
    分別定有明文。又認定不利於被告之事實，須依積極證據，苟積極證據不足為不
    利於被告事實之認定時，即應為有利於被告之認定，更不必有何有利之證據。另
    按事實之認定，應憑證據，如未能發現相當證據，或證據不足以證明，自不能以
    推測或擬制之方法，以為裁判基礎；又認定犯罪事實，所憑之證據，雖不以直接
    證據為限，間接證據亦包括在內，然無論直接或間接證據，其為訴訟上之證明，
    須於通常一般之人均不致於有所懷疑，而得確信其為真實之程度者，始得據之為
    有罪之認定，倘其證明尚未達到此一程度，而有合理性懷疑之存在時，即無從為
    有罪之認定。再按告訴人之告訴，係以使被告受刑事追訴為目的，其指訴是否與
    事實相符，仍應調查其他證據，以資審認，必被害人所述被害情形，無瑕疵可擊
  ，且就其他方面調查，又與事實相符，始足據為有罪判決之基礎，最高法院三十
    年上字第八一六號判例、四十年台上字第八六號判例、三十年上字第一八三一號
    判例、七十六年台上字第四九八六號判例及八十一年度台上字第三五三九號裁判
    分別著有明文可資參照。又刑事訴訟法第一百六十一條已於九十一年二月八日修
    正公布，其第一項規定：檢察官就被告犯罪事實，應負舉證責任，並指出證明之
    方法。因此，檢察官對於起訴之犯罪事實，應負提出證據及說服之實質舉證責任
    。倘其所提出之證據，不足為被告有罪之積極證明，或其指出證明之方法，無從
    說服法院以形成被告有罪之心證，基於無罪推定之原則，自應為被告無罪判決之
    諭知（最高法院九十二年台上字第一二八號判例參照）。
三、公訴意旨認被告涉有槍砲彈藥刀械管制條例之無故持有改造手槍及無故持有子彈
    罪嫌，主要係以告發人戊○○之指訴、證人甲○○、乙○○之證詞及扣案之槍、
    彈，經送請內政部警政署刑事警察局鑑定之鑑定報告為其論據。訊據被告則堅決
    否認涉有前開犯行，辯稱：扣案槍、彈均非伊所持有等語。經查：
(一)、告發人戊○○於警詢中固證稱：「（丙○○私藏何種槍械？共有幾枝？各為何人
    所有？該槍械現藏放於何處？）我先生藏有兩枝槍，子彈二十五顆，是我先生的
    ，槍枝本來放在我們臺中市○○路四三九之十三號的家中，一樓辦公桌底下，後
    來我在九十二年九月二十日，我返家看孩子時就把槍一起帶走了，就是我交給警
    方的這兩把槍」、「（你先生丙○○私藏的槍械，是否就是你交給警方如扣押物
    清單所載明的槍枝及子彈？）是」、「（妳為何要將槍枝帶走？）因為我先生在
    九十二年二月份去大陸，我在整理家中時發現這兩支槍，因為我怕會出事情，所
    以我就將槍另外藏在家中二樓客廳中的天花板中，然後丙○○在今年六月二十一
    日返台後，發現槍枝不見，就一直不斷的找我及我家人，要我將槍還給他，我一
    直不告訴他將槍放在哪裡，他就以言詞及電話，恐嚇騷擾我及我的家人，直到今
    年的九月二十日晚上七、八點我趁他不在時返回家中看孩子，我怕槍被他找到對
    我及我家人不利，所以我就一起將槍帶走，在我要離開時正好被丙○○及一名叫
    「阿傑」的男子撞見，丙○○就與「阿傑」一起追打我，造成我手腳多處受傷，
    後來我是在路人的協助下才逃走的」云云；而證人甲○○、乙○○於偵查中亦均
    證稱：戊○○於九十二年九月二十日有回來拿槍云云，然甲○○於本院審理時證
    稱：「（媽媽回來，手上有無攜帶東西？）沒有，只有帶皮包。平常一般手提包
    包，大約長二十幾公分、寬二十公分。外面還有一個放手機的小包包」、「（有
    無帶走什麼東西？）我有給媽媽我做的抱枕。抱枕如十五吋的電腦螢幕大小」、
    「（是否還有帶走其他東西？）沒有」、「（為何在檢察官那邊說，有帶走一個
    手機盒子？）是的，當時手機盒子還有用牛皮紙袋裝著」、「（之前盒子妳爸爸
    有無打開過？）有，九二一時，有看過，盒子裡面有二把手槍。我與妹妹經過時
    有看到，我妹妹也有看到，我與妹妹看到時間不一樣」、「（媽媽回去時，那個
    盒子如何帶走的，從何處拿出來？）那時候媽媽拿板凳墊高，從天花板拿下一個
    牛皮紙袋，裡面有兩把槍枝」、「（媽媽將槍枝拿下來後，如何處理？）把槍枝
    裝在袋子，我媽媽來只有帶一個皮包，媽媽把槍放在抱枕的袋子裡面」、「（為
    何妳拿這個袋子給她？）因為要給媽媽抱枕。因為那時是我跟妹妹去店裡買布，
    做抱枕給媽媽」云云、而證人乙○○於本院審理時則證稱：「（九十二年九月媽
    媽有無回到爸爸北屯路的住處？）有」、「（媽媽回來時，手上有無拿東西？）
    無」、「（有無拿皮包？）有」、「（回來之後，媽媽有無拿走什麼東西？）無
    」、「（妳確定媽媽都沒有拿東西？）是的」、「（當時妳姐姐在嗎？）在」、
    「（為何剛才姐姐說媽媽有拿走東西？）我沒有看到」、「（那時候，妳人在何
    處？）我在一樓，我姐姐及媽媽在旁邊」、「（當時與姐姐在樓上做什麼？）我
    在看電視，姐姐與媽媽在聊天，當天媽媽沒有給我東西。我沒有給媽媽東西，我
    姐姐我不知道」、「（當天妳作證時，為何說媽媽回來看我們順便拿槍？）就是
    因為姐姐跟我講，我才這樣講」、「（媽媽回來時，妳有與姐姐要送東西給媽媽
    ？）沒有」云云，則證人甲○○、乙○○二人證詞相互齟齬，實屬重大可疑，是
    本件扣案之槍、彈，即難率認係告發人戊○○自被告家中所取得。
(二)、次查，告發人戊○○及證人甲○○、乙○○三人，固分別於警詢、偵查中，均證
    稱：曾於家中見到槍枝云云。然告發人戊○○於警詢中先後證稱：「因為我先生
    在九十二年二月份去大陸，我在整理家中時發現這兩支槍，因為我怕會出事情，
    所以我就將槍另外藏在家中二樓客廳中的天花板中」、「於八十八年四月二十三
    日由我丈夫丙○○以新台幣三十萬元購得，兩支槍械及子彈數顆」、「於九十年
    丙○○將兩把槍枝及子彈置於一大哥大的盒子裝置，並以膠帶封起，置於一樓辦
    公桌底下」、「我於九十二年六月搬離北屯路四三九之十三號住處，因不方便及
    不知該如何處理槍械，故將其置於二樓前廳的冷氣口前方的天花板上」、「丙○○回台後不斷放話要討回槍枝，並不斷恐嚇威脅我家人，因擔憂槍枝被他找到而
    造成傷害，故我大膽於是年九月二十日前往取回，並帶著它在臺北四處居住」云
    云，其自身之證詞已有出入。而證人甲○○於本院審理時證稱：「『之前有無看
    過（裝槍枝之手機盒子）』？有，那時候是在九二一發生的那一年，那一天媽媽
    不在，我們住在天祥街那邊，那時候我有經過二樓，我有看到父親拿出一個用牛
    皮紙袋裝著的手機盒子。我不確定是否媽媽拿走的那個盒子」、「（父親是從何
    處拿出這個盒子？）衣櫥。衣櫥位於父母親的臥室」、「（之前盒子妳爸爸有無
    打開過？）有，九二一時，有看過，盒子裡面有二把手槍。我與妹妹經過時有看
    到，我妹妹也有看到，我與妹妹看到時間不一樣」云云；惟證人乙○○於本院審
    理時則證稱：「（之前在偵訊時說九二一時，在天祥街那邊時，有看到盒子，裡
    面有槍，當時情形如何？）我有看到有一個盒子裡面有裝黑色的東西，是槍的形
    狀，我只有看到一支，爸爸只有打開一下子，打開後，又馬上蓋上，之後有馬上
    收起來」、「（那時候，妳父母親主臥房在何處？）也是在二樓。是大房間，一
    部份是客廳，一部分是他們的房間。二樓客廳有一個衣櫥，爸爸從衣櫥上面拿下
    來的」、「（之前在偵訊中，為何說從爸爸媽媽的衣櫥上面拿出？）他們有兩個
    衣櫥，一個在爸爸、媽媽的房間，一個在客廳，我看到的是從客廳的衣櫥拿出來
    的」，則證人甲○○、乙○○二人對於槍枝之數量、槍枝放置之地點，所述均不
    一，而渠等二人與證人戊○○所證稱之置槍地點，又均相左，是渠等之證詞，亦
    不足作為被告確曾持有改造手槍及子彈之證明。
四、綜上所述，本案顯缺乏足以證明被告曾持有扣案槍、彈之犯罪證據，此外復查無
    其他積極證據足資認定被告有何公訴人所指之違反槍砲彈藥刀械管制條例犯行，
    揆諸首揭法條及裁判意旨，應認不能證明被告犯罪，依法應為被告無罪之諭知。
五、至被告選任辯護人雖另請求本院傳訊證人丁○○，以證明戊○○並無拿槍給其鑑
    定一事，然本件事證已臻明確，本院認無再行傳訊證人丁○○之必要，併予指明
    。據上論斷，應依刑事訴訟法第三百零一條第一項前段，判決如主文。
中      華      民      國    九十四    年      六      月      一      日
                                臺灣臺中地方法院刑事第十庭
                                    審判長法  官  郭  瑞  祥
                                          法  官  黃  家  慧
                                          法  官  黃  炫  中
右正本證明與原本無異。
如不服本判決，應於送達後十日內向本院提出上訴狀（須附繕本），上訴於台灣高等
法院台中分院。
                                          書記官
中      華      民      國    九十四    年      六      月      一      日
